高雄高等行政法院簡易判決　　　　　　　　　　　九十三年度簡字第二八○號
　　原　　　告　恆上皇冠大廈管理委員會
　　代　表　人　甲○○
　　被　　　告　高雄市政府
　　代　表　人　乙○○　市長
右當事人間因水污染防治法事件，原告不服行政院環境保護署中華民國九十三年七月
二十七日環署訴字第○九三○○三三一五一號訴願決定，提起行政訴訟。本院判決如
左：
　　主  文
原告之訴駁回。
訴訟費用由原告負擔。
    事實及理由
一、原告為「恆上皇冠大廈」社區○○○○道系統之管理單位，該社區專用污水下水
    道系統領有被告核發之高市環二排許字第００三三五─０一號廢（污）水排放許
    可證，其有效期間自民國（下同）八十九年十一月三十日起至九十三年二月二十
    四日止。該排放許可證期滿而原告仍欲繼續使用者，本應依水污染防治法第十五
    條第一項規定，自期滿六個月前起算五個月（即九十二年八月二十五日至九十三
    年一月二十四日）之期間內向被告申請核准展延，惟原告遲至九十三年二月二十
    日始提出申請，被告乃以原告違反水污染防治法第十五條第一項規定，並依同法
    第四十五條規定，於九十三年四月七日以高市府環水處字第００００一號處分書
    裁處原告新台幣（下同）陸萬元罰鍰。原告不服，提起訴願，經遭駁回；遂提起
    本件行政訴訟。
二、本件原告起訴主張略以：(一)按人民違反法律上之義務而應受行政罰之行為，法律
    無特別規定時，雖不以出於故意為必要，仍須以過失為其責任條件。但應受行政
    罰之行為，僅須違反禁止規定或作為義務，而不以發生損害或危險為其要件，推
    定為有過失，於行為人不能舉證證明自己無過失時，即應受處罰。此有司法院釋
    字第二七五號解釋可參。(二)原告領有被告核發高市環二排許字第００三三五─０
    一號廢（污）水排放許可證，有效期間係自八十九年十一月三十日起自九十三年
    二月二十四日止。水污染防治法第十五條第一項規定雖於九十一年五月十二日修
    正，將原條文「期間期滿前六個月」修改為「自期滿六個月前起算五個月之期限
    內」，是該條文之修正時間係在原告領有廢（污）水排放許可證後始為法規修改
    ，且許可證之期間長達五年，則原告既依原修正前法規之施行而已產生信賴之事
    實，原告未逾許可證期間即向被告申請延展，顯係信賴法規修正前原條文規定之
    期限而申請之，豈知竟遭被告依修正後之規定而為處分，對原告實有不公。(三)再
    按水污染防治法第十五條規定申請延展之期間係自期滿六個月前起算五個月內之
    期間內，然原告之委員會依法均需每年改選，而最近一期之委員會於九十二年十
    月份改選，但因故委員會之職務無法順利定案，直至九十三年二月十五日才定案
    ，是該期間內之委員會既無法對任何決定或事項作成決議，則本件排放許可證之
    延展申請自無法於期間內向被告機關申請之，但原告於大廈管理委員會新任職務
    確定後，即向被告申請延展，且亦在原許可證之期間內，原告實無任何過失可言
    。依前揭司法院釋字第二七五號解釋之內容反面解釋，若行為人能舉證證明自己
    無過失時，即應不受處罰，故本件原告既無任何過失之行為，且信賴原法規之規
    定，依上揭解釋文所明示，原告即不應受被告之處分等語，並求為判決將訴願決
    定及原處分均予撤銷。
三、被告則以：(一)水污染防治法業於九十一年五月二十二日修正第十五條第一項，將
    污水下水道系統排放許可證申請核准期限由「期間期滿前六個月」，修改為「自
    期滿六個月前起算五個月之期間內」，除賦予原告更便利之申請時效外，亦保留
    一個月作為被告審核文件、檢查複驗防治設備及原告自行改善之時間，以避免許
    可證有效期間屆滿後卻未得核准展延而有排放廢污水之情形發生。原告卻遲至許
    可證有效期間屆滿前四日始提出申請，已明顯違反上述之規定。(二)被告基於避免
    業者因對法令不熟悉，致違反規定，業於水污染防治法九十一年五月二十二日修
    正後辦理三場次法令說明會（九十二年三月六日、九十二年七月十日及九十二年
    七月十一日），原告辯稱在領有廢（污）水排放許可證後始為法規修改，原告在
    未逾許可證期間而向被告機關申請展延，係信賴法規修正前之原條文規定乙節，
    乃為卸責文詞實不足採。(三)原告之委員會改選及運作，係屬原告內部管理事務，
    尚不得據此主張免責，被告依法處分，並無不當。原告領有被告核發之廢（污）
    水排放許可證，理應遵守水污染防治法之規定，且被告於法令修正後持續辦理三
    場次法令說明會，原告主張顯有不實。被告依據水污染防治法第十五條第一項規
    定予以舉發，並依同法第四十五條規定處陸萬元罰鍰，於法並無不合等語置辯，
    並求為判決駁回原告之訴。
四、按「排放許可證及簡易排放許可文件之有效期間為五年。期滿仍繼續使用者，應
    自期滿六個月前起算五個月之期間內，向直轄市、縣（市）主管機關或中央主管
    機關委託之機關申請核准展延。每次展延，不得超過五年。」「違反．．．第十
    五條第一項規定者，處新台幣六萬元以上六十萬元以下罰鍰．．．。」水污染防
    治法第十五條第一項、第四十五條定有明文。
五、查原告為「恆上皇冠大廈」社區○○○○道系統之管理單位，該社區專用污水下
    水道系統領有被告核發之高市環二排許字第００三三五─０一號廢（污）水排放
    許可證，其有效期間自八十九年十一月三十日起至九十三年二月二十四日止。原
    告至九十三年二月二十日始向被告提出展延申請，經被告以原告違反水污染防治
    法第十五條第一項規定，乃依同法第四十五條規定，於九十三年四月七日以高市
    府環水處字第００００一號處分書裁處原告陸萬元罰鍰之事實，有上開排放許可
    證、污染源資料管理系統查詢表、被告九十三年三月十七日高市府環二字第○九
    三○○一五二七七號陳述意見通知函、高市府環水處字第００００一號處分書等
    附於原處分卷可稽，並經兩造陳明於卷，堪信為實。次依原告所領高市環二排許
    字第００三三五─０一號廢（污）水排放許可證記載有效期限至九十三年二月二
    十四日期滿，則依上開規定，原告在期滿後如欲繼續使用該許可證者，至遲即應
    於九十三年一月二十四日前向被告提出展延申請；惟原告遲至九十三年二月二十
    日始行文向被告提出展延申請，原處分機關據以裁處六萬元罰鍰，揆諸首揭法條
    規定，並無不合。
六、原告雖以水污染防治法第十五條第一項之修正時間係在原告領有廢（污）水排放
    許可證之後，且原告許可證之期間長達五年，則原告既依原修正前法規之施行而
    已產生信賴之事實，原告未逾許可證期間即向被告申請延展，顯係信賴法規修正
    前原條文規定之期限而申請之，被告依修正後之規定而為處分，對原告實有不公
    云云。惟查，廢（污）水排放許可證申請展延之期限既經水污染防治法第十五條
    第一項明文規定，業者及污水下水道系統之管理者即有遵循之義務。若未遵守該
    項義務，而繼續使用原證照者，自應受罰。且按九十一年五月二十二日修正後之
    水污染防治法第十五條，乃將申請展延期限由原條文之「期滿六個月前」修改為
    「自期滿六個月前起算五個月之期間內」（即期滿前一個月），修正後規定顯賦
    予原告等業者更有利之申請時效，僅保留一個月作為被告審核文件、檢查複驗防
    治設備及業者自行改善之時間，以避免許可證有效期間屆滿後，因尚未取得核准
    展延而有排放廢污水之違規情形發生。是原告未於所領用廢（污）水排放許可證
    許可有效期間期滿前一個月內提出展延申請，遲至許可證有效期間屆滿前四日始
    提出申請，自已構成違章事實，所為上開主張，要係對修正前後條文之誤解，且
    無信賴保護利益可言。
七、至原告另主張該大廈先前依規定申報污水排放許可證，在許可期間排放污水均依
    規定，未曾違犯遭受開罰單，只因委員會每年均需改選，最近一期於九十二年十
    月份改選，但委員會職務一直無法順利定案，直至九十三年二月十五日才塵埃落
    定，正式執行管理委員會職權。故未能於規定最後時間（九十三年一月二十四日
    ）內申請核准展延，而於九十三年二月二十日才正式申請展延，實乃不得已之舉
    ，且為不可抗拒之因素，期間雖然造成污水排放許可證申請延緩，但仍於污水排
    放許可證有效期間內完成補申請程序，且未造成本大廈污水排放許可證逾期暨違
    規排放污水之情事發生，自無可罰性云云。經查原告委員會之改選及運作，要屬
    原告內部管理事務，縱有委員會改選或接任不順利情形，仍得由改選前之委員會
    於規定期間內提出申請，尚不得據此主張並無過失而得免責。
八、綜上所述，原告上開主張，並不可採。從而被告依水污染防治法第四十五條規定
    ，對原告裁處六萬元罰鍰，認事用法，洵無違誤。訴願決定予以維持，亦無不合
    。原告起訴請求撤銷原處分及訴願決定，並無理由，應予駁回，並不經言詞辯論
    為之。
九、據上論結，本件原告之訴為無理由，依行政訴訟法第二百三十三條第一項、第二
    百三十六條、第一百九十五條第一項後段、第九十八條第三項前段，判決如主文
    。
中　　　華　　　民　　　國    九十三　　年　  　九　　　月　　  三十　　日
                              高雄高等行政法院第三庭
                                          法      官　江幸垠
右為正本係照原本作成。
如不服本判決，應於送達後二十日內，向本院提出上訴狀並表明上訴理由，如於本判
決宣示後送達前提起上訴者，應於判決送達後二十日內補提上訴理由書（須按他造當
事人人數附繕本）。
提起上訴應預繳送達用雙掛號郵票七份（每份三十四元）。
中　　　華　　　民　　　國    九十三　　年　  　九　　　月　　  三十　　日
                                          法院書記官  洪美智
附註：
行政訴訟法第二百三十五條（第一項、第二項）：
對於適用簡易程序之裁判提起上訴或抗告，須經最高行政法院之許可。
前項許可，以訴訟事件所涉及之法律見解具有原則性者為限。
